臺灣基隆地方法院交通事件裁定　　　　　　　　　　九十三年度交聲字第二二一號
　　原處分機關　交通部公路總局臺北區監理所
　　異　議　人
　　即受處分人　乙○○　男　四.
右列受處分人因違反道路交通管理處罰條例案件，對於交通部公路總局臺北區監理所
於中華民國九十三年八月二十三日所為之裁決（原處分案號：北監自裁字四○─ＣＧ
0000000號），聲明異議，本院裁定如左：
    主      文
異議駁回。
    理      由
一、原處分意旨略以：異議人即受處分人於民國九十三年四月六日下午四時七分，駕
    駛車牌號碼Ｔ７─４４０３號自用小客貨車（下稱系爭車輛），行經臺北縣萬里
    鄉○○○路瑪鋉漁港前之限速五十公里路段，車速達時速八十四公里，為警測速
    照相後依法舉發，故依道路交通管理處罰條例第四十條第一項、第六十三條第一
    項等規定，裁處異議人罰鍰新臺幣（下同）一千九百元，並記違規點數一點等語
    。
二、異議意旨則以：警方舉發超速之雷射測速儀器係國外採購而得，未經我國主管機
    關定期查驗，準確度存有疑義，無法證明伊有違反速限等語，據以向本院提出異
    議，求為撤銷原處分。
三、按汽車駕駛人，行車速度，超過規定之最高時速，或低於規定之最低時速，或裝
    用測速雷達感應器者，處一千二百元以上二千四百元以下罰鍰，道路交通管理處
    罰條例第四十條第一項前段定有明文。
四、異議人雖以前揭情詞質疑測速儀器之準確度，然查：
(一)、「汽車駕駛人之行為有左列情形之一，當場不能或不宜攔截製單舉發者，得對汽
    車所有人逕行舉發處罰：一闖紅燈或平交道。二搶越行人穿越道。三違規停車而
    駕駛人不在場。四不服指揮稽查而逃逸，或聞消防車、救護車、警備車、工程救
    險車之警號不立即避讓。五違規停車或搶越行人穿越道，經各級學校交通服務隊
    現場導護人員簽證檢舉。六其他違規行為經以科學儀器取得證據資料者。前項逕
    行舉發，應記明車輛牌照號碼、車型等可資辨明之資料，查明汽車所有人姓名或
    名稱、住址後，製單舉發處罰之」，道路交通管理處罰條例第七條之二第一項、
    第二項定有明文。本件為汽車駕駛人超速違規事件，舉發單位經以雷射測速之科
    學儀器確認超速，並以照相取得證據資料，辨識車牌號碼後製單逕行舉發，於法
    尚無不合，應先敘明。
(二)、目前我國警察取締超速駕駛之科學儀器可區分為二類，一為定點設置之固定式測
    速照相設備（包含有雷達、雷射與感應線圈等），一為手持或車裝流動測速儀器
    （發射兩條雷射光束計算目標車輛之進、出場時間）。後者又可分為二種，一為
    定置路旁附有照相機之固定雷射測速儀器，另一種為警員手持雷射測速槍，確認
    超速後當場攔停舉發或逕行舉發。固定式雷達測速之技術發展較早，我國經濟部
    標準檢驗局（經濟部於八十八年一月二十六日將原為「中央標準局」之標準及度
    政業務，與「商品檢驗局」之商品檢驗業務合併，改制為「經濟部標準檢驗局」
    ）已定有檢驗標準，而雷射測速儀器至今雖無檢驗標準（標準檢驗局已於日前委
    託工研院代辦國家度量衡標準實驗室，建立與維持國家度量衡標準，進行雷射光
    頻標準─超高穩定度雷射光源、絕對光譜輻射新熱力學溫標、奈米計量標準及雷
    射都卜勒流體測速等研究，未來可望針對雷射測速儀器建立檢驗標準），然我國
    警察機關向國外採購使用之雷射測速儀器，均經國外檢定合格，且因雷射測速一
    次僅能瞄準一個測速目標，偵測時間僅需零點三秒，不需校正可連續紀錄違規超
    速車輛並配合照相設備取證，準確度較雷達測速更高，邇來廣為世界各國交通警
    察機關使用，凡此均為本院承辦交通案件之職務上所知事項。
(三)、查本件舉發單位即臺北縣政府警察局交通隊係以ＡＵＴＯＶＥＬＯＸ１０４Ｃ—
    ２之雷射測速儀器進行採證，有證人即採證人臺北縣政府警察局金山分局交通隊
    警員甲○○○庭提之採證照片一張（右下角記載設備英文名稱）在卷可憑。因我
    國經濟部標準檢驗局如前所述尚未有檢定雷射測速儀器之規範，故在未有檢定規
    範以前適用國際檢驗規定（國外需經過檢定合格始得出廠），尚無違法之處。而
    上開測速儀器之檢驗合格文件譯本業經我國法院認證等情，有臺北縣政府警察局
    九十三年七月二十一日北警交字第○九三○○九六四二三號函、證人甲○○○庭
    提之臺灣臺北地方法院公證處八十六年度認字第○九五九一五號認證書等資料在
    卷可考。基此，本件執勤警員所使用之雷射測速儀器之準確度，應係值得信賴，
    而無不得為舉發檢測儀器之理。
(四)、再按，法院受理有關交通事件，準用刑事訴訟法之規定，道路交通管理處罰條例
    第八十九條前段定有明文。而除顯有不可信之情況外，公務員職務上製作之紀錄
    文書、證明文書，得為證據，刑事訴訟法第一百五十九條之四第一款定有明文。
    參以最高法院八十年臺上字第四六七二號判例：「金融機構為防制犯罪，裝置錄
    影機以監視自動付款機使用情形，其錄影帶所錄取之畫面，全憑機械力拍攝，未
    經人為操作，未伴有人之主觀意見在內，自有證據能力」之意旨，司法警察設置
    使用雷射測速儀器拍攝之相片，係公務員執行職務所製作之紀錄與證明文書，該
    文書以機械力自行偵測後紀錄拍攝，未經人為刻意操作，依法應有證據能力，至
    於證明力高低則應由法院個案審酌。查本件雷射測速儀器之準確度堪可信賴，已
    如前述，是以偵測同時所拍攝紀錄之相片，除可自車牌號碼清楚辨識偵測目標即
    為系爭車輛，亦可認定系爭車輛當時行車速度達時速八十四公里無誤（右下角橘
    色字樣ＫＭＨ０８４）。原處分機關據此認定異議人違反上開路段行車速限五十
    公里，自無違誤。
(五)、綜上，本件異議人超速行駛之事實，堪信為真。異議人復未能提出其他事證以實
    其陳稱本件雷射測速儀器欠缺準確度乙節屬實，自難憑採。是以原處分機關依道
    路交通管理處罰條例第四十條第一項、第六十三條第一項等規定，佐以違反道路
    交通管理事件統一裁罰基準表中有關汽車駕駛人行車速度，超過規定之最高時速
    二十公里以上者，期限內到案聽候裁決，裁處異議人罰鍰最低額一千九百元，並
    記違規點數一點，核無違誤。從而，本件異議為無理由，應予駁回。
五、據上論斷，應依道路交通案件處理辦法第十九條，裁定如主文。
中　　　華　　　民　　　國　　九十三　　年　　　十　　　月　　 十一 　　日
                                臺灣基隆地方法院交通法庭
                                    法  官    楊  皓  清
右正本證明與原本無異。
對於本件裁定如有不服，應於收受送達後五日內，向本院提出抗告書狀，敘述抗告之
理由，抗告於臺灣高等法院。
                                    書記官    王  月  娥
中　　　華　　　民　　　國　　九十三　　年　　　十　　　月　　 十一 　　日
